臺灣高等法院民事判決
110年度簡易字第99號
原      告  陳國岸  

訴訟代理人  劉耀鴻律師
被      告  陳國新  

            陳國兵  
兼  上二人
訴訟代理人  陳思妤  

上列當事人間請求侵權行為損害賠償事件，原告提起刑事附帶民
事訴訟，經本院刑事庭裁定移送前來（110年度附民字第201號）
，本院於中華民國111年5月24日言詞辯論終結，判決如下：
    主      文
原告之訴駁回。
訴訟費用由原告負擔。 
    事實及理由
一、原告起訴請求被告連帶賠償新臺幣(下同)32萬6,110元本息
    ，嗣減縮聲明請求被告連帶賠償32萬2,448元本息(見本院卷
    第159頁)，依民事訴訟法第255條第1項第3款規定，應予准
    許。
二、原告主張：伊於民國108年10月6日6時許駕駛車輛搭載被告
    陳思妤至高雄市某處鐵皮屋，欲與被告陳國兵商討投資事宜
    ，被告陳思妤、陳國新、陳國兵竟以強暴手段迫使伊簽立本
    票、借據，伊因畏懼受傷害，遂簽立未載明金額之本票、借
    據各2紙，被告3人將伊拘禁於鐵皮屋內逾3小時，致伊受有
    精神上痛苦，伊因此罹患憂鬱症、焦慮症，而支出精神科醫
    療費新臺幣（下同）2萬2,448元，並請求精神慰撫金30萬元
    ；伊固與陳國新、陳國兵於臺灣士林地方法院109年度訴字
    第277號（下稱刑事一審）案件審理中，以25萬元成立和解
    ，然和解僅針對傷害罪之民事、刑事訴訟，及強制罪之刑事
    訴訟，不包括強制罪的民事訴訟，所以不影響伊對被告3人
    之求償。爰依民法第184條第1項前段、第185條第1項、第19
    5條第1項規定，提起本件訴訟，並聲明：被告應連帶給付原
    告32萬2,448元，及自刑事附帶民事起訴狀繕本送達翌日起
    至清償日止，按週年利率5％計算之利息。
三、被告則以：原告依法得入籍臺灣，其自行放棄入籍致無法使
    用健保而須支付高額精神科醫療費，不應向伊等請求。且原
    告前對陳思妤為投資詐欺，並接續以偷拍裸照、威脅傷害陳
    思妤子女等方式脅迫陳思妤交付金錢長達一年，伊等係不得
    已始對原告為剝奪行動自由之行為，原告請求之精神慰撫金
    顯屬過高，應予酌減。又陳國新、陳國兵於刑事一審案件審
    理中，以25萬元與原告成立和解，陳國新、陳國兵已依約履
    行，原告不得再為本件請求。倘認伊等應負損害賠償責任，
    則臺灣士林地方法院110年度訴字第260號民事事件判決原告
    應賠償陳思妤1萬5,000元，原告並未履行，伊等以此債權主
    張抵銷等語，資為抗辯。並答辯聲明：原告之訴駁回。
四、查被告3人為兄妹，陳國岸、陳思妤曾為同居之男女朋友，
    並有債務糾紛，原告於108年10月6日6時許，駕駛車牌號碼0
    000-00號自用小客車搭載陳思妤南下，至高雄市○○區○○路00
    0巷00號之高雄市第一殯儀館某處鐵皮屋，欲與陳國兵討論
    投資事宜，同日13時許陳國新將鐵皮屋之鐵門拉下後，陳思
    妤、陳國新徒手毆打原告，使原告受有頭部擦挫傷及右腹部
    挫傷等傷害，陳國兵嗣後到場與陳思妤、陳國新基於剝奪他
    人行動自由之犯意聯絡，以強暴手段迫使原告簽立本票、借
    據，原告因畏懼再受傷害，遂簽立未載明金額之本票、借據
    各2紙，被告3人將原告拘禁於鐵皮屋內逾3小時；業經臺灣
    士林地方檢察署檢察官以109年度調偵字第59號起訴陳思妤
    、陳國新傷害罪、強制罪，起訴陳國兵強制罪，刑事一審就
    強制罪部分變更起訴法條，改以刑法第302條剝奪他人行動
    自由罪論處，於110年1月28日判決陳思妤、陳國新、陳國兵
    共同犯剝奪他人行動自由罪，分別判處拘役55日、30日、30
    日，因原告撤回傷害告訴，並就陳思妤、陳國新被訴傷害部
    分為公訴不受理，檢察官不服提起上訴，本院110年度上訴
    字第1042號（下稱刑事二審）判決上訴駁回等情，為被告所
    不爭執(見本院卷第143至144頁)，並有臺灣士林地方檢察署
    檢察官109年度調偵字第59號起訴書、刑事撤回告訴狀、刑
    事一審判決、刑事二審判決可稽(見刑事一審卷第7至11頁、
    第315頁、第433至451頁，附民卷第37至43頁)，堪認上開事
    實為真。是被告3人共同於前揭時、地，以強暴手段迫使原
    告簽立本票、借據，並將原告拘禁於鐵皮屋內逾3小時，剝
    奪原告行動自由之行為，既經認定，則原告主張被告3人故
    意不法侵害其權利，應就其所受損害連帶負侵權行為損害賠
    償責任等語，自屬有據。爰就原告請求之項目及金額判斷如
    下：
  ㈠原告固主張遭被告3人剝奪行動自由，因此罹患憂鬱症、焦慮
    症，而支出精神科醫療費2萬2,448元云云，並提出三軍總醫
    院醫療費用收據、三軍總醫院附設民眾診療服務處診斷證明
    書、欣悅中醫診所診斷證明書等件為證（見附民卷第8至12
    頁、第15至17頁）。惟原告雖於110年1月19日至三軍總醫院
    精神科初診，病名為焦慮狀態，醫囑記載：「病患從110年1
    月19日於本院精神科首次門診，目前憂鬱及焦慮症狀持續，
    宜門診追蹤複查。」，嗣後持續於110年1月26日、2月2日、
    2月9日，2月23日至三軍總醫院回診，然被告3人剝奪原告行
    動自由之日期為108年10月6日，與原告至三軍總醫院就診時
    間相距約1年3月，實難以此證明原告之憂鬱及焦慮症狀係因
    被告3人之侵權行為所致，另原告於110年2月6日至欣悅中醫
    診所就診，中醫師診察結果：「精神狀態壓力太大，常受刺
    激、情緒不穩，有憂鬱與焦慮之傾向，建議須待在情緒平和
    之環境。」，可知原告係因常受刺激方產生憂鬱及焦慮傾向
    ，應與被告3人108年10月6日該次之侵權行為無涉，且原告
    亦未提出其他證據證明被告3人剝奪原告行動自由行為與其
    憂鬱及焦慮症狀間之關聯性，是原告主張110年1月19日後前
    往精神科就醫與被告3人之侵權行為有關，請求被告3人給付
    精神科醫療費2萬2,448元云云，即難採信。
　㈡原告遭被告3人剝奪行動自由，精神上受到痛苦，不言可喻，
    自得依民法第195條第1項規定，請求被告連帶給付精神慰撫
    金，爰審酌原告自承11歲時曾就讀私人補習班約5年左右，
    目前無業，育有3名子女，皆已成年，離婚，陳思妤自承高
    中畢業，目前無業，育有2名子女，均於大學就讀中，109、
    110年度所得總額為0元，名下有汽車1輛，陳國新高中畢業
    ，109、110年度所得總額為0元，名下有汽車1輛，及陳國兵
    高中畢業，109、110年度所得總額為51萬3,166元之兩造學
    歷、身分、地位、經濟狀況之情狀，及原告精神上感受痛苦
    之程度（最高法院48年台上字第798號判例意旨參照），認
    原告請求精神慰撫金10萬元，尚屬允當。
五、被告3人固不否認為前揭剝奪原告行動自由之侵權行為，惟
    否認原告得請求損害賠償，辯稱原告與陳國新、陳國兵已和
    解，應不得再為本件訴訟請求等語。經查：
　㈠原告固主張刑事一審中所為和解是針對傷害罪之民事、刑事
    訴訟，及強制罪之刑事訴訟，不包括強制罪的民事訴訟云云
    。惟原告與陳國新、陳國兵於109年12月22日所簽立和解書
    記載：「緣因臺灣士林地方法院109年度訴字第277號（即刑
    事一審）刑事案件，立和解書人同意和解條件如下：一、甲
    方(即陳國兵)及乙方(即陳國新)應連帶給付丙方(即原告)25
    萬元，作為賠償丙方包含但不限於醫療費用、律師費用、住
    宿費用、機票費、精神撫慰金等費用。三、丙方同意簽訂本
    和解書後為以下事項：㈠具狀向法院撤回有關乙方涉犯傷害
    罪部分。㈢就上開甲方、乙方涉犯強制罪部分，同意不再追
    究，並具狀請求法院給予甲方、乙方緩刑或拘役、易科罰金
    以下之刑。四、立和解書人各自拋棄因上開臺灣士林地方法
    院109年度訴字第277號案件所衍生之法律權利。」等文字（
    見刑事一審卷第311至313頁，本院卷第105至107頁），而陳
    國新被訴傷害罪及強制罪，陳國兵僅被訴強制罪，有臺灣士
    林地方檢察署檢察官109年度調偵字第59號起訴書、刑事一
    審判決可參（見刑事一審卷第7至11頁、第433至451頁），
    既陳國新、陳國兵需依和解書第1條約定連帶賠償原告精神
    撫慰金等費用，顯見原告與陳國新、陳國兵當時簽立和解書
    之真意，應不限於陳國兵所涉犯傷害罪之民事、刑事訴訟，
    應係包含陳國新、陳國兵所涉犯強制罪之民事、刑事訴訟。
    又第3條約定原告不再追究陳國新、陳國兵涉犯之強制罪，
    且第4條約定原告及陳國新、陳國兵均拋棄刑事一審案件所
    衍生之法律權利，而針對強制罪所為之民事求償即為該案件
    衍生之法律權利，可知簽立和解書之真意應係就陳國新、陳
    國兵涉犯強制罪之刑事及民事訴訟為終局解決，即原告就陳
    國新、陳國兵涉犯強制罪之民事、刑事訴訟亦一併為和解，
    是原告主張和解不包括強制罪的民事訴訟云云，即無可採。
  ㈡按因連帶債務人中之一人為清償、代物清償、提存、抵銷或
    混同而債務消滅者，他債務人亦同免其責任；債權人向連帶
    債務人中之一人免除債務，而無消滅全部債務之意思表示者
    ，除該債務人應分擔之部分外，他債務人仍不免其責任，民
    法第274條第1項、第276條第1項亦明文規定。查被告3人共
    同侵害原告之權利，其3人為連帶債務人，應平均分擔義務
    （民法第280條前段參照），惟原告於109年12月22日與陳國
    新、陳國兵以25萬元達成和解，且陳國新、陳國兵已履行完
    畢，有原告所提陳報狀可參（見本院卷第155頁），其2人給
    付之數額已超過其內部之分擔額即10萬元之三分之二即6萬6
    ,667元(元以下四捨五入)，該和解書僅記載原告拋棄刑事一
    審案件所衍生之法律權利，即對陳國新、陳國兵強制罪之民
    事求償，已如前述，並無一併免除陳思妤賠償責任之意，但
    因陳國新、陳國兵所給付之賠償數額25萬元已超過其內部分
    擔額6萬6,667元，並超過本件賠償金額10萬元，則依前揭規
    定，原告因連帶債務人陳國新、陳國兵之和解及清償，同獲
    其所清償之25萬元而得免除陳思妤個人應負擔部分之賠償責
    任，是本件賠償金額10萬元，經扣除連帶債務人陳國新、陳
    國兵與原告和解所給付之25萬元後，原告已無賠償餘額可向
    陳思妤求償。又原告本件賠償金額10萬元已獲清償，陳思妤
    即無需以其對原告之1萬5,000元債權為抵銷(民法第334條第
    1項前段參照)。
六、綜上所述，原告依民法第184條第1項前段、第185條第1項、
    第195條第1項規定，請求被告連帶給付32萬2,448元，及自
    刑事附帶民事起訴狀繕本送達之翌日起至清償日止，按年息
    5％計算之利息，並非有據，不應准許。
七、本件事證已臻明確，兩造其餘攻擊防禦方法或證據，核與判
    決結果不生影響，爰不逐一論列，附此敘明。
八、據上論結，本件原告之訴為無理由，依民事訴訟法第78條，
    判決如主文。
中　　華　　民　　國　　111 　年　　6 　　月　　14　　日
                  民事第二十五庭
                      審判長法  官  謝碧莉
                            法  官  林俊廷
                            法  官  楊惠如
正本係照原本作成。
不得上訴。
中　　華　　民　　國　　111 　年　　6 　　月　　14　　日

  　　　　　　　　　　　　　書記官  張永中